臺灣桃園地方法院刑事判決　　　　　　100年度簡上字第247號
上　訴　人
即　被　告　范光杏
上列上訴人即被告因過失傷害案件，不服本院民國100 年3 月21
日99年度壢簡字第2753號第一審簡易判決（聲請簡易判決處刑書
案號：99年度偵字第28361 號），提起上訴，本院管轄之第二審
地方法院合議庭判決如下：
    主  文
上訴駁回。
范光杏緩刑貳年。
    事  實
一、范光杏明知其所飼養之黑狗1隻懼怕鞭炮聲，且明知當地習
    俗於中元普渡時均會施放鞭炮，嗣於民國99年8月24日晚間6
    時許，在桃園縣新屋鄉大坡村三角堀148之1號住處前舉行中
    元普渡時，本應注意任何人不得疏縱畜、禽或寵物在道路奔
    走，依當時情形，並無不能注意之情事，竟仍未將上揭黑狗
    綁縛妥當或以其他適當方法，防止黑狗竄出道路致生危害於
    他人，致上揭黑狗聽聞鞭炮聲時，因受驚嚇而衝出范光杏所
    住桃園縣新屋鄉大坡村三角堀148 之1 號之住家前方庭院而
    衝至范光杏住家前所臨之桃106 線（1.5 公里處）之道路上
    ，適有徐春玉騎乘車牌號碼L3S-185 號重型機車後載徐玉柔
    沿桃106 線由桃104 線往台15線之方向行駛，行經上開地點
    ，徐春玉因反應不及，致其所駕上開機車撞及范光杏所飼上
    開黑狗（黑狗身體之左後側受傷），徐春玉人車因而倒地並
    受有頭部外傷併腦震盪、四肢多處挫擦傷、頭部外傷併外眼
    眶瘀血、右肘、右膝及右足擦傷之傷害（徐玉柔受傷部分未
    據告訴）。案發後，交通警員謝文山至上開案發現場，於員
    警謝文山尚未知悉何人肇事前，范光杏即向其坦承上情，並
    接受裁判。
二、案經徐春玉訴由桃園縣政府警察局楊梅分局報告臺灣桃園地
    方法院檢察署檢察官偵查後聲請以簡易判決處刑。
    理  由
壹、證據能力：
一、按「被告以外之人於審判外之陳述，雖不符前四條之規定，
    而經當事人於審判程序同意作為證據，法院審酌該言詞陳述
    或書面陳述作成時之情況，認為適當者，亦得為證據。」「
    當事人、代理人或辯護人於法院調查證據時，知有第一百五
    十九條第一項不得為證據之情形，而未於言詞辯論終結前聲
    明異議者，視為有前項之同意。」刑事訴訟法第159 條之5
    定有明文。本件被告於本院審理時知有證人徐春玉之警詢、
    檢察事務官訊問時之證詞，未於言詞辯論終結前聲明異議，
    本院審酌並無證據顯示徐春玉於警詢、檢察事務官訊問時遭
    受任何強暴、脅迫、不正取供之外部情況，認為適於作為證
    據，依上開規定，其之警詢、檢察事務官訊問時證詞自有證
    據能力。
二、「按下列文書，亦得為證據：一除顯有不可信之情況外，公
    務員職務上製作之紀錄文書、證明文書。二除顯有不可信之
    情況外，從事業務之人於業務上或通常業務過程所須製作之
    紀錄文書、證明文書。三除前二款之情形外，其他於可信之
    特別情況下所製作之文書，亦得為證據」，刑事訴訟法第15
    9 條之4 亦定有明文。經查，卷附之道路交通事故現場圖、
    道路交通事故調查報告表、現場照片，均係至事故現場處理
    之交通警員依其職務所製造之文書，復無證據顯示與事故現
    場不符，依刑事訴訟法第159 條之4 第1 款之規定，具有證
    據能力。卷附署立桃園醫院新屋分院所出具之徐春玉之診斷
    證明書二紙，乃被告以外之人，即從事診斷之上開醫院醫師
    於審判外所為之書面陳述，屬於傳聞證據。雖與刑事訴訟法
    第159 條之4 第2 款所示之於通常業務過程不間斷、有規律
    而準確記載，大部分紀錄完成於業務終了前後，並未預見日
    後可能提供作為證據之紀錄文書或證明文書有間（該款之立
    法理由參照），然查，醫師依醫師法第17條之規定，如無法
    令規定之理由，不得拒絕診斷書之交付，且若出具與事實不
    符之診斷書，依醫師法第28條之4 第5 款之規定，可處新臺
    幣十萬元以上五十萬元以下罰鍰，並得併處限制執業範圍、
    停業處分一個月以上一年以下或廢止其執業執照；情節重大
    者，並得廢止其醫師證書，可知醫師出具之診斷書若有錯誤
    、虛偽，醫師之執業執照、醫師證書均可能因而廢止，是其
    正確性甚高，且司法機關隨時可以調取醫師依醫師法第12條
    規定而製作，並由醫師執業之醫療機構依醫療法第48條規定
    保存之病歷與之相互核對，設有錯誤，甚易發現並糾正，是
    以，診斷證明書應與公務員職務上製作之文書具有同等程度
    之可信性，屬於刑事訴訟法第159 條之4 第3 款所稱之其他
    於可信之特別情況下所製作之文書。準此，卷附署立桃園醫
    院新屋分院所出具之徐春玉之診斷證明書，係醫師依醫師法
    第17條之規定出具之診斷書，而屬刑事訴訟法第159 條之4
    第3款 所稱之其他於可信之特別情況下所製作之文書，自應
    認得為證據，而有證據能力。
貳、實體部分：
一、訊據被告范光杏固承認上開時、地所發生之交通事故，然矢
    口否認任何過失，辯稱：案發當時告訴人都沒有煞車，如果
    告訴人有煞車就不會撞到伊之黑狗云云。惟查：被告自承肇
    事之黑狗為其所飼養，而被告飼養之地點即其位於桃園縣新
    屋鄉大坡村三角堀148 之1 號之住家前方庭院，該庭院外面
    即桃106 線之道路，若黑狗突然衝出上開庭院而至道路，將
    可致用路人無法適時反應，此為飼主之被告所可預見，是其
    自應注意將黑狗妥為約束，使之不致突然衝至道路，造成危
    害，而其於主客觀上亦別無不能注意之情事，猶於案發日，
    明知其或其之親友將因當地中元普渡之習俗，將燃放鞭炮，
    而不先將上開黑狗綁妥或將家中庭院之門妥為關閉，致鞭炮
    燃放之案發當時，黑狗果受驚嚇而衝出住處門前庭院，致騎
    車經過之告訴人反應不及，撞及黑狗而人車倒地受傷，其之
    過失甚明。再按任何人不得疏縱畜、禽或寵物在道路奔走，
    道路交通安全規則第140 條第7 款定有明文，被告疏未注意
    該規定，而依當時之客觀情狀，被告並無不能注意之情事，
    是本案之過失應歸諸於被告。復查，告訴人因本件車禍受有
    頭部外傷併腦震盪、四肢多處挫擦傷、頭部外傷併外眼眶瘀
    血、右肘、右膝及右足擦傷之傷害，有署立桃園醫院新屋分
    院出具之診斷證明書二紙在卷可憑，是被告之過失與告訴人
    之傷害間具有相當因果關係，亦堪確認。被告於肇事後，交
    通警員謝文山至上開案發現場，於員警謝文山尚未知悉何人
    肇事前，被告即向其坦承上情，並接受裁判，有卷附桃園縣
    警察局道路交通事故肇事人自首情形紀錄表可稽，是被告符
    合自首要件。
二、核被告所為，係犯刑法第284 條第1 項前段之過失傷害罪。
    被告犯後自首，應依刑法第62條前段之規定減輕之。原審援
    引上開法條並引刑法第41條第1 項前段，刑法施行法第1條
    之1 第1 項、第2 項前段，酌情量處其拘役30日，如易科罰
    金以新台幣1000元折算壹日，其於認事用法及量刑均無不當
    。被告徒執前詞而為本件上訴，核無理由，應予駁回。末以
    ，被告無任何前科，有台灣高等法院被告前案紀錄表乙份附
    卷可稽，其因一時失慮致罹刑章，其受此次罪刑宣告之教訓
    後，信無再犯之虞，且被告已與告訴人達成和解，並已照和
    解書之內容賠償告訴人，有和解書乙紙在卷可證，爰併予宣
    告緩刑2 年，以啟自新。
據上論斷，應依刑事訴訟法第455 條之1 第1 項、第3 項、第36
8 條，刑法第74條第1項第1款，判決如主文。
本案經檢察官蔡正傑到庭執行職務
中    華    民    國   100    年    6     月    23    日
                    交通法庭審判長法  官  曾家貽
                                  法  官  楊麗文
                                  法  官  曾雨明
以上正本證明與原本無異。
不得上訴。
                                  書記官  顏緗穎
中    華    民    國   100    年    6     月    24    日
附錄論罪法條：
刑法第284條第1項
因過失傷害人者，處六月以下有期徒刑、拘役或五百元以下罰金
，致重傷者，處一年以下有期徒刑、拘役或五百元以下罰金。